臺灣士林地方法院刑事判決
111年度易字第281號
公  訴  人  臺灣士林地方檢察署檢察官
被      告  吳伯祥



上列被告因妨害名譽案件，經檢察官提起公訴（111年度偵字第4
432號），本院判決如下：
    主  文
吳伯祥犯公然侮辱罪，處罰金新臺幣捌仟元，罰金如易服勞役，
以新臺幣壹仟元折算壹日。
    事  實
一、吳伯祥與毛曉琴均為新北市淡水區臺北灣四季之旅社區住戶
    ，2人於民國110年12月2日11時45分許，在新北市○○區○市○
    路0段000號1-M樓物業辦公室，因物業管理費扣款之問題發
    生爭執，吳伯祥竟基於公然侮辱之犯意，在上開社區住戶均
    可自由進出，而可共見共聞之場合，對毛曉琴辱罵「幹你娘
    」之穢語，足以貶損毛曉琴之人格及社會評價。
二、案經毛曉琴訴由新北市政府警察局淡水分局報告臺灣士林地
    方檢察署檢察官偵查起訴。
    理  由
一、證據能力之說明：
（一）按被告以外之人於審判外之言詞或書面陳述，除法律有規
　　定外，不得作為證據，刑事訴訟法第159 條第1項定有明文
    。有關告訴人於警詢時之陳述，係被告吳伯祥以外之人於審
    判外所為之陳述，業經被告主張無證據能力（見本院易字卷
    第31頁），檢察官復未舉證上揭供述證據是否存有刑事訴訟
    法第159條之2、第 159條之3等例外具有證據能力之情形，
    依上開規定，就告訴人毛曉琴於警詢時所為陳述，自不得作
    為本案證據。
（二）至被告雖主張告訴人提出之案發時錄音譯文、檢察官之勘
　　驗筆錄無證據能力，理由略以：因為當時我是對著物業人員
    說的，告訴人只是聽到，就覺得我是在對告訴人說等語（見
    本院易字卷第31頁）。惟按刑事訴訟法第159條第1項所稱「
    被告以外之人於審判外之言詞或書面陳述」，並不包含「非
    供述證據」在內。又文書證據，如以其「物之性質」作為證
    據資料者，與一般「物證」無異，即得直接以文書證據本身
    之解讀，推論待證事實，至其有無證據能力，自應與一般物
    證相同，端視其取得證據之合法性及已否依法踐行證據之調
    查程序，以資認定。蓋書面證據在刑事訴訟程序中，依其證
    據目的不同，而有不同之屬性，有時為供述證據，有時則屬
    物證性質，亦有供述證據與物證兼而有之情形。如以書面證
    據記載內容之事實作為供述證據者，亦即以記載之內容確定
    某項事實，而與一般人陳述依其感官知覺所認知之見聞事實
    無異者，應依人證程序檢驗該書面證據；若以書面證據本身
    物體之存在或不存在作為證據者，係屬物證，須依物證程序
    檢驗。經查，不論告訴人提出之錄音譯文或檢察官所為之勘
    驗筆錄，均係針對告訴人提出之錄音錄影檔案光碟，將案發
    時告訴人與被告之對話為逐字記載之書面，此等書面並非用
    以主張譯文或勘驗筆錄中對話之人所為陳述內容為真實而作
    為證據，而係表彰譯文或勘驗筆錄中對話之人曾經有為如是
    之陳述，性質上應為物證，參以被告並不否認告訴人提出之
    錄音錄影檔案光碟之證據能力，且卷內亦無事證顯示上開譯
    文、勘驗筆錄為公務員違背法定程序所取得者，況本院亦於
    審判程序時當庭勘驗告訴人提出之錄音錄影檔案光碟，確認
    案發時告訴人與被告之逐字對話是否如同上開譯文、勘驗筆
    錄所載，復將上開譯文、勘驗筆錄依法提示調查，而被告提
    出之質疑，實屬證據評價之證明力問題，而非證據能力之問
    題，故上開譯文、勘驗筆錄自得採為本案認定犯罪事實之基
    礎。被告之此部分主張，容有誤會，尚非可採。
（三）又本判決其他引用資以認定事實所憑之非供述證據，並無
　　證據證明係公務員違背法定程序所取得，依刑事訴訟法第15
　　8條之4反面解釋，亦有證據能力。
二、認定犯罪事實所憑證據及理由：
    訊據被告固不否認有於上揭時、地，口出「幹你娘」之言語
    ，然矢口否認有何公然侮辱犯行，辯稱：我確實有罵「幹你
    娘」三個字，但我是針對物業沒有把事情處理好，我是對物
    業人員說的云云。惟查：
（一）上開犯罪事實，業據證人即告訴人毛曉琴於本院審理時具
    結證稱：110年12月2日上午11時30至45分左右，在臺北灣四
    季之旅社區1-M樓的物業辦公室，我與被告的對話過程中，
    被告對我罵「幹你娘」三字。該辦公室為開放空間，社區住
    戶可自由進出，事發時還有物業秘書、物業經理閻安民及我
    的小孩在場。我跟被告的對話過程中，除一開始物業秘書回
    答是她叫我來的，並有道歉說對不起外，之後在場其他人沒
    有參與我跟被告的對話。物業公司的人員在我跟被告對話過
    程中，因被告一直要靠近我，他們有擋在中間，讓我們兩人
    不要接觸，但他們都沒講話，只有我跟被告有說話，被告也
    沒有轉頭向物業公司人員講話。當時是物業秘書請我過去辦
    理我的物業管理費亂扣的問題，被告會在場可能因為他是副
    主委，被告一開始看到我就質問我「妳想要怎麼樣」，是因
    為在去現場前，我有在社區的群組裡反應我的管理費被亂扣
    一事，而被告在說三字經「幹你娘」前，先說了「妳發言，
    妳是叫發言嗎，你在組」，我猜測應該是指我在群組發言的
    事情等語甚明（見本院易字卷第45至47頁），另有告訴人提
    出之案發時錄影錄音檔案光碟1片及錄音譯文1份、臺灣士林
    地方檢察署檢察官111年3月21日勘驗筆錄1份在卷可佐（見
    偵卷第55至59、61頁、光碟存放袋），復據本院於審理時勘
    驗前開光碟後確認告訴人提出之錄音譯文與案發時實際對話
    情況大致相符（僅由本院為部分補充），有本院勘驗筆錄1
    份附卷可參 （見本院易字卷第43至44頁），且被告始終不
    否認與告訴人對話過程中，確有口出「幹你娘」之言語。從
    而，被告因不滿告訴人在社區群組針對物業管理費之發言，
    在社區物業辦公室裡與告訴人起口角爭執後，以「幹你娘」
    之穢語辱罵告訴人，應堪認定。
（二）被告雖以前詞置辯，且證人即物業公司經理閻民安於本院
　　審理時亦到庭證稱：當時是我要求我們物業秘書通知告訴人
    來辦公室，要把管理費誤扣之事向告訴人說明，可能造成擔
    任副主委之被告認為告訴人是來找麻煩的，本來我們就不希
    望有衝突，當下立刻我和我們秘書長就趕快把衝突雙方其中
    一位先架離辦公室，不要讓衝突擴大，因為被告是年輕人，
    有口頭禪，喜歡講三字經，我們架出去時，可以看出已經離
    開一段距離後，被告就對我順口講出這句口頭禪，然後就開
    始問我們事情怎麼可以這麼處理等語（見本院易字卷第48頁
    ）。然查：
  1.依告訴人提出之錄音譯文及本院勘驗筆錄所示，自告訴人開
    始錄影至影片時間1分17秒被告口出「幹你娘」之期間，畫
    面中以較大音量相互對話者僅有被告與告訴人，從對話譯文
    可知，雙方針對告訴人在社區群組留言一事針鋒相對，彼此
    爭執。再觀諸雙方於影片時間1分13秒至21秒之對話內容，
    被告：「那你發言什麼東西。」（01:13）、告訴人：「我
    連發言都不行嗎？」（01:14）、被告：「你發言，你是叫
    發言嗎？你在組」（01:15）、被告：「幹你娘。」（01:17
    ）、告訴人：「你再說一句幹你娘噢，你有說噢。」（01:1
    9）、被告：「怎麼樣，怎麼樣！」（01:21），由以上雙方
    言語往來在時間上之密接性暨對話脈絡可知，被告口出「幹
    你娘」所指之對象確為告訴人無疑，況被告在告訴人立即反
    問「你再說一句幹你娘噢，你有說噢。」時，不但未澄清其
    並非辱罵告訴人，而是更強勢地以「怎麼樣，怎麼樣」等言
    語回覆告訴人，顯見被告當下亦不否認其係對告訴人辱罵「
    幹你娘」。
  2.被告於偵查中雖供稱「幹你娘」是案發時對在其身邊之證人
    閻安民所講，與證人閻民安之上開證言固然合致。然依本院
    之勘驗結果可知，證人閻安民所述於案發時其與物業公司之
    秘書長將被告架離辦公室之過程，當時被告身旁係物業公司
    之秘書長，且於影片時間1分15秒至17秒時，被告與物業公
    司之秘書長係先行步出辦公室，證人閻安民始隨後步出門外
    ，有本院之勘驗筆錄及附件擷圖在卷可證（見本院易字卷第
    44、57至59頁），參以證人閻安民於本院審理時尚證稱：被
    告口出「幹你娘」時，頭是往前看，不是往後看，也沒有左
    轉朝秘書說，我沒看到被告講「幹你娘」的表情等語（見本
    院易字卷第49至50頁），故被告口出「幹你娘」時，其身旁
    、身後固有物業公司人員，惟被告並未轉頭朝向物業公司秘
    書長或證人閻安民，顯見被告當時並無轉為與物業公司人員
    對話，其對話與情緒發洩之對象仍為告訴人無疑。因此，縱
    如被告與證人閻安民所述，嗣後被告曾另以言語指責物業公
    司人員，亦無礙其「幹你娘」之言語係針對告訴人所為之認
    定。
  3.綜上，被告於口出「幹你娘」前，對話對象僅有告訴人，並
    在情緒高漲下，以上開穢語辱罵告訴人，依當時客觀情境觀
    之，被告係先表達不滿告訴人在社區群組之發言後，旋即口
    出「幹你娘」三字，顯屬針對告訴人而為之攻擊性言詞，並
    非僅是發語詞或語助詞之口頭禪，依照一般社會通念，被告
    上開言詞實已貶損告訴人之尊嚴及評價，而使告訴人感到難
    堪甚明，被告所辯要無可採。
（三）綜上，本案事證明確，被告之犯行堪予認定，應依法論科
　　。
三、論罪科刑：
（一）核被告所為，係犯刑法第309條第1項之公然侮辱罪。
（二）本院審酌被告僅因故與告訴人發生口角，不思以理性平和
　　之方式解決糾紛，竟在上開處所以粗鄙言詞辱罵告訴人，無
    視他人之人格尊嚴，其行為誠屬可議，復審酌其犯後矢口否
    認犯行之態度，且迄今未能與告訴人達成和解，賠償告訴人
    所受精神上損害，兼衡被告自述高中肄業之教育程度，未婚
    ，無子女，現與母親同住，父親過世，從事業務工作，月收
    入不固定，約新臺幣2萬5000元至3萬5000元，腎臟衰竭，有
    就醫等家庭、經濟與健康狀況等一切情狀，量處如主文所示
    之刑，並諭知易服勞役之折算標準。
據上論斷，應依刑事訴訟法第299條第1項前段，刑法第309條第1
項、第42條第3項前段，刑法施行法第1條之1第1項，判決如主文
。
本案經檢察官吳爾文提起公訴，檢察官郭騰月到庭執行職務。
中　　華　　民　　國　　111 　年　　7 　　月　　29　　日
                  刑事第三庭　　法  官  李東益
以上正本證明與原本無異。
如不服本判決應於收受送達後20日內向本院提出上訴書狀，並應
敘述具體理由。其未敘述上訴理由者，應於上訴期間屆滿後20 
日內向本院補提理由書 (均須按他造當事人之人數附繕本 )「切
勿逕送上級法院」。
                                書記官  謝涵妮
中　　華　　民　　國　　111 　年　　7 　　月　　29　　日
附錄本案論罪科刑法條全文：
中華民國刑法第309條
公然侮辱人者，處拘役或九千元以下罰金。
以強暴犯前項之罪者，處一年以下有期徒刑、拘役或一萬五千元
以下罰金。